【裁判字號】    94,訴,1752
【裁判日期】    950601
【裁判案由】    毒品危害防制條例
【裁判全文】
臺灣高雄地方法院刑事判決              94年度訴字第1752號
公  訴  人  臺灣高雄地方法院檢察署檢察官
被      告  甲○○
                    （現於臺灣高雄第二監獄執行中）
選任辯護人  林樹根律師
            邱麗妃律師
            莊雯琇律師
上列被告因違反毒品危害防制例案件，經檢察官提起公訴（94年
度偵字第9403號），本院判決如下：
    主  文
甲○○販賣第三級毒品，累犯，處有期徒刑伍年陸月。扣案第三
級毒品愷他命肆包（驗前合計淨重點公克，驗後合計淨重
點貳貳公克）沒收。
    事  實
一、甲○○前因搶奪案件，經本院以91年度訴字第337 號判處有
    期徒刑1 年6 月並確定，於民國92年6 月27日縮刑期滿執行
    完畢，翌日出監。詎其仍不知悔改，明知愷他命（Ketamine
    ）業經公告列為毒品危害防制條例所管制之第三級毒品，不
    得販賣，竟意圖營利，基於販賣第三級毒品愷他命（俗稱K
    他命）之犯意，於94年4 月22日凌晨3 時15分許，在高雄市
    苓雅區○○○路63號10樓之2 「亞太天心舞場EZPUB 」廁所
    內，以新台幣（下同）3,000 元之價格，販售第三級毒品愷
    他命4 包（驗前合計淨重3.3 公克，驗後合計淨重3.22公克
    ）給乙○○，乙○○已收受愷他命毒品4 包，正欲交付購毒
    價款3,000 元給甲○○之際，適為員警當場查獲，並於乙○
    ○身上扣得上開甲○○已交付之第三級毒品愷他命4 包及乙
    ○○尚未給付之現金3,000 元。
二、案經高雄市政府警察局苓雅分局報請臺灣高雄地方法院檢察
    署檢察官偵查起訴。
    理  由
壹、程序部分（含本案證據能力之認定）：
一、證人乙○○於偵訊中之證述，有證據能力。
  (一)按被告以外之人於偵查中向檢察官所為陳述，除顯有不可信
    之情況者外，得為證據，刑事訴訟法第159 條之1 第2 項定
    有明文。偵查中對被告以外之人所為之偵查筆錄，或被告以
    外之人向檢察官所提之書面陳述，性質上均屬傳聞證據。惟
    現階段刑事訴訟法規定檢察官代表國家偵查犯罪、實施公訴
    ，依法其有訊問被告、證人及鑑定人之權，證人、鑑定人且
    須具結，而實務運作時，檢察官偵查中向被告以外之人所取
    得之陳述，原則上均能遵守法律規定，不致違法取供，其可
    信度極高。
  (二)經查，本件證人乙○○於檢察官偵查中所為之證述，性質上
    雖屬傳聞證據，惟係偵查中向檢察官所為之證述，並經具結
    ，且無顯有不可信之情況，衡諸上開規定，自具有證據能力
    。
二、扣押筆錄、扣押物品目錄表，有證據能力。
  (一)按除前三條（即刑事訴訟法第159 條之1 至159 條之3）之
    情形外，下列文書亦得為證據：１、除顯有不可信之情況外
    ，公務員職務上製作之紀錄文書、證明文書；２、除顯有不
    可信之情況外，從事業務之人於業務上或通常業務過程所須
    製作之紀錄文書、證明文書；３、除前二款之情形外，其他
    於可信之特別情況下所製作之文書，刑事訴訟法第159 條之
    4 定有明文。
  (二)經查，卷附扣押筆錄、扣押物品目錄表，雖屬被告以外之人
    於審判外之書面陳述，惟均係具公務員身分之人本於法定職
    務依其觀察當場所製作，具例行性，且無顯不可信之情形，
    衡諸上開規定，上開文書自得為證據，而具有證據能力。
貳、實體部分：
一、訊據被告矢口否認有販賣第三級毒品愷他命之犯行。辯稱：
    乙○○係向廁所內白衣男子購買愷他命，伊沒有賣愷他命給
    乙○○云云。經查：
  (一)上揭事實，業據證人乙○○於偵訊、本院審理時證稱詳確且
    始終一致在卷，其於偵訊中證稱：我手上的Ｋ他命是向甲○
    ○買的，以前沒有跟他買過。我正拿3,000 元給甲○○時就
    被警察抓到，當時甲○○已將毒品交給我，放在我的口袋裡
    。甲○○是在廁所跟我推銷Ｋ他命的。我上完廁所正要出來
    ，他走過來向我說要不要買Ｋ，我問他東西好不好，他說整
    包都是結晶的，並說算我3,000 元就好了。警察抓到我時，
    我錢還沒給他，錢還在我手上等語（見偵卷第15、16頁）；
    於本院審理中證稱：94年4 月22日凌晨，在亞太天心舞場EZ
    PUB 廁所，有因毒品案為警查獲，廁所約2 坪大，內有5、6
    個人我都不認識。查獲當日，被告對我說他那裡有東西，問
    我要不要「褲子」，褲子就是Ｋ他命，被告說剩4 包，每包
    1 克，共賣我3,000 元，我說先看看（要先看看純度）。他
    將4 包愷他命（用夾鏈袋包在一起）拿給我看，我有準備要
    買，警察就進來了，錢還來不及給他。警察查獲的時候，把
    我帶到廁所門口外面，就問我說哪一個人賣給我的，我所以
    指認被告係因為是被告向我兜售的，指認之前不知道被告身
    上有2 、3 萬元。當初交給我4 包Ｋ他命的人，經我當庭指
    認，就是在庭的被告，當時在指認被告的時候，沒有聽到被
    告跟警察講說Ｋ他命是廁所內1 位穿白色衣服的男子賣給我
    的等語詳確在卷（見本院卷第74至82頁審判筆錄）。
  (二)證人即警員陳振瑞於本院審理時結證稱：我們三個員警進入
    廁所後，就看到類似交易的情形，我們是先看到乙○○手上
    拿著毒品，就把乙○○帶到廁所外面，當場隔離問他毒品來
    源，他當場說在裡面向一個人買的，就將乙○○帶到廁所裡
    面指認是誰賣他毒品的，乙○○一進去就說被告賣他的，並
    沒有指證其他人，且指認的時候並無任何遲疑。被告在廁所
    沒有說Ｋ他命是一位穿白色衣服的人賣給乙○○的，是他到
    分局最後要問完的時候才這樣講。當時在廁所內有我們3個
    員警，還有乙○○、被告及其他2 、3 個人，又乙○○指認
    Ｋ他命是向被告購買的時候，被告當場並未說是其他人賣給
    乙○○等語（見本院卷第83至88頁）；證人即警員林裕詮於
    本院審理時結證稱：我們三個警員一起進去盤查，看到乙○
    ○手上有毒品跟錢，我們就把乙○○帶到廁所門口盤問，我
    們盤問是誰賣毒品給他，並帶他進去當面指認，他就指認是
    被告，並說被告賣給他的，因員警進去，他來不及把錢交給
    被告。當時廁所內約4 、5 個人，沒有印象有穿白衣服的人
    等語（見本院卷第89至91頁）；證人即警員盧俊源於本院審
    理時結證稱：當時我們在外面看到一群人好像在廁所交易毒
    品，我們就進去盤查，在乙○○的手上查獲毒品與現金，就
    把乙○○帶到廁所外面隔離，我在廁所裡面控制現場不要讓
    他們離開，另外兩位員警與乙○○在廁所外面詢問乙○○是
    何人賣給他的，他就指是被告賣給他的，就把他們二人帶回
    警局偵辦。當時在廁所裡面約5 至7 人，沒有印象有穿白色
    衣服的人。乙○○在廁所指認的時候，被告也沒有說是一個
    穿白色的衣服的人賣給乙○○，被告是到警局製作筆錄的時
    候他才這樣說等語甚詳（見本院卷第92至95頁）。經核證人
    陳振瑞、林裕詮、盧俊源上開證述查獲經過之情，彼此互核
    相符，亦與證人乙○○於偵訊及本院審理時上開證述相符一
    致，自堪信證人陳振瑞、林裕詮、盧俊源、乙○○上開證述
    確與事實相符。
  (三)此外，並有第三級毒品愷他命4 包、現金3,000 元扣案可證
    及有扣押筆錄、扣押物品目錄表各1 份、照片1 幀附卷足佐
    （見警卷第13至16頁、第18頁）；而扣案之4 包粉末，經送
    驗結果證實確含有愷他命反應，此亦有高雄醫學大學附設中
    和紀念醫院95年2 月14日檢驗報告4 份在卷可稽（見本院卷
    第109 至112 頁），事證明確。又被告雖矢口否認有販賣第
    三級毒品愷他命與證人乙○○，致無從查悉其毒品來源、價
    格等情，然近來政府極力查緝毒品，且加重販賣毒品之刑責
    ，如在無利潤可圖之下，何須甘冒查獲被重判之風險而販出
    毒品與他人，是衡諸經驗法則，被告有販賣毒品以營利之意
    思，而有牟利意圖，應可認定。
  (四)被告雖辯稱：乙○○係向廁所內白衣男子購買愷他命，伊沒
    有賣愷他命給乙○○云云。惟查：
  １、被告於94年4 月22日凌晨3 時15分許，在高雄市苓雅區○
      ○○路63號10樓之2 「亞太天心舞場EZPUB 」廁所內，以
      3,000 元之價格向乙○○販售第三級毒品愷他命4 包，乙
      ○○並已收受愷他命毒品4 包，正欲交付購毒價款3,000
      元給被告之際，適為員警當場查獲等情，業據證人乙○○
      於偵訊及本院審理時證稱甚詳且始終一致在卷，已詳如前
      述，被告上開所辯，顯與證人乙○○所證不合。
  ２、證人即警員陳振瑞於本院審理時結證稱：我們三個員警進
      入廁所後，先看到乙○○手上拿著毒品，我們就把乙○○
      帶到廁所外面，當場隔離問他毒品來源，他說是在裡面向
      一個人買的，我們當場將乙○○帶到廁所裡面指認是誰賣
      他毒品的，乙○○一進去就說被告賣他的，並沒有指證其
      他人，且指認的時候並無任何遲疑。被告在廁所沒有說Ｋ
      他命是一位穿白色衣服的人賣給乙○○的，是他到分局最
      後要問完的時候才這樣講。又乙○○指認Ｋ他命是向被告
      購買的時候，被告當場並無反應說是其他人賣給乙○○等
      語詳確（見本院卷第84至88頁）；證人即警員林裕詮於本
      院審理時結證稱：我們三個警員一起進去盤查，看到乙○
      ○手上有毒品跟錢，我們就把乙○○帶到廁所門口盤問，
      我們盤問是誰賣毒品給他，並帶他進去當面指認，他就指
      認是被告，並說被告賣給他的。當時廁所內約4 、5 個人
      ，沒有印象有穿白衣服的人等語（見本院卷第89至91頁）
      ；證人即警員盧俊源於本院審理時結證稱：我們就進去盤
      查，在乙○○的手上查獲毒品與現金，就把乙○○帶到廁
      所外面隔離，我在廁所裡面控制現場不要讓他們離開，另
      外兩位員警與乙○○在廁所外面詢問乙○○是何人賣給他
      的，他就指是被告賣給他的，就把他們二人帶回警局偵辦
      ，當時在廁所裡面約5 至7 人，沒有印象有穿白色衣服的
      人。乙○○在廁所指認的時候，被告也沒有說是一個穿白
      色的衣服的人賣給乙○○，是到警局製作筆錄的時候他才
      這樣說等語（見本院卷第92至95頁）。由本案查獲警員陳
      振瑞、林裕詮、盧俊源上開證述，可知證人乙○○為警發
      現其持有毒品及金錢後，立即遭警將其帶到廁所外面隔離
      ，並詢問何人賣毒品給他，乙○○隨即進入廁所「指認係
      被告販售毒品給他」，「並無任何遲疑」，且「廁所內亦
      無穿白色衣服的人」，是被告上開所辯，亦與上開三位警
      員證述之情不符。
  ３、再者，被告經乙○○當場指認係販賣毒品之人之際，亦未
      當場反駁係穿白色衣服的人賣毒品給乙○○，故警員僅將
      被告與證人乙○○帶回警局，而被告係於警詢時始辯稱：
      是廁所內另一個穿白色衣服的人賣毒品給乙○○等情，亦
      據警員陳振瑞、林裕詮、盧俊源上開證述在卷。則衡諸經
      驗法則，本案若果有該白衣男子之人，而非被告販賣毒品
      給證人乙○○，則被告於廁所內遭證人乙○○當場指認其
      係販賣毒品愷他命者之際，理當立即駁斥且於廁所內指出
      該白衣男子，而由警員一併帶回警局調查以查明真象，自
      無任由其他人離去，而於警員帶同被告及證人乙○○離開
      後，始為上開辯稱之理。此外，證人乙○○係在不大之廁
      所內近距離目睹被告向其兜售毒品，且係毒品交易後即為
      警當場查獲，並立即指認，自無誤認之虞。另佐以證人與
      被告並不認識，亦無恩怨及債務糾紛等情，已據證人乙○
      ○證稱及被告自承在卷（見本院卷第79、128 頁），又持
      有、施用第三級毒品愷他命並不構成犯罪，證人乙○○亦
      無指證販賣者而獲減輕刑責之動機，是證人自無干冒刑法
      偽證處罰而誣陷被告之必要。從而，被告有販賣第三級毒
      品4 包給證人乙○○，實屬灼然甚明，被告上開所辯，為
      犯後飾詞卸責之詞，不足採信。
  (五)辯護人雖為被告辯稱：證人乙○○可能維護他的朋友，而不
    敢指認他的朋友販賣愷他命給他，才賴給被告，且從證人乙
    ○○於鈞院審理時所畫相關位置來看，被告距乙○○有4 、
    5 步，可見與乙○○交易之人不是被告。又被告與證人乙○
    ○尚未達到購買本案四包毒品之合意，錢也尚未交付，是縱
    然乙○○所述為真，亦僅成立未遂云云。惟查：
  １、辯護人上開所辯：證人乙○○可能維護他的朋友，而不敢
      指認他的朋友販賣愷他命給他，才賴給被告云云，係屬臆
      測之詞，並未能提出證據以證其說。又當時廁所內並無白
      衣男子之人，且係被告販賣愷他命給證人乙○○及被告經
      乙○○當場指認係販賣毒品之人之際，被告亦未當場反駁
      係穿白色衣服的人賣毒品給乙○○，故警員僅將被告與證
      人乙○○帶回警局等情，已詳如前述，是辯護人上開所辯
      ，自非可採。至辯護人辯稱：證人乙○○於鈞院審理時所
      畫相關位置來看，被告距乙○○有4 、5 步，可見與乙○
      ○交易之人不是被告云云。然查，「亞太天心舞場EZPUB
      」廁所空間不大，業據證人即警員陳振瑞、盧俊源、林裕
      詮於本院審理時證稱在卷，是廁所內之人既相距不遠，而
      可目視對方動作，自無礙毒品之交易，況本案扣案毒品確
      係被告販賣給證人乙○○，且廁所內並無被告所辯之白衣
      男子等情，已詳如前述，復佐以警察喊不要動時，廁所內
      之人有人有移動要趕快跑出去，證人乙○○後退幾步沒有
      跑出去，被告被擋在後面等情，亦據證人乙○○於本院審
      理時證稱在卷（見本院卷第76、81頁審判筆錄），是辯護
      人上開所辯：被告距乙○○有4 、5 步，可見與乙○○交
      易之人不是被告云云，亦非可採。
  ２、本案被告向證人乙○○兜售愷他命，並表示剩下4 包，每
      包1 克，共賣乙○○3,000 元，乙○○表示先看看純度，
      被告則將毒品愷他命4 包交付給證人乙○○，且乙○○已
      準備要買，但因為警察進來，致錢來不及交給被告等情，
      業據證人乙○○於本院審理時證稱在卷。是證人乙○○既
      已知毒品愷他命4 包，價格為3,000 元，並已自被告處收
      受上開4 包第三級毒品愷他命，則於證人乙○○同意購買
      時（即承諾），雙方就上開4 包毒品愷他命之買賣即已合
      意一致，且愷他命已交付在證人乙○○手上，是縱因當場
      為警查獲，致乙○○未及將買賣價金交付被告，仍無礙本
      案販賣毒品已完成且既遂，是辯護人上開所辯：被告與證
      人乙○○尚未達到購買本案4 包毒品之合意，錢也尚未交
      付，是縱然乙○○所述為真，亦僅成立未遂云云，亦非可
      採。
  (六)綜上，本案事證明確，被告上開所辯，為犯後飾卸之詞，不
    足採信，犯行堪以認定，應依法論科。
二、按愷他命係屬第三級毒品，依法不得販賣圖利，毒品危害防
    制條例第2 條第2 項第3 款、第4 條第3 項分別定有明文。
    核被告所為，係犯毒品危害防制條例第4 條第3 項之販賣第
    三級毒品罪。又本案被告販賣毒品犯行，業已完成且既遂，
    並非未遂，已詳如前述，是公訴人認本案被告所犯為毒品危
    害防制條例第4 條第6 項、第3 項之販賣第三級毒品未遂罪
    嫌，尚有未洽。另行為既遂、未遂係犯罪狀態之不同，而非
    處罰之獨立規定，故亦不生變更法條之問題，併予敘明。查
    被告前因搶奪案件，經本院以91年度訴字第337 號判處有期
    徒刑1 年6 月並確定，於92年6 月27日縮刑期滿執行完畢，
    有臺灣高等法院被告前案紀錄表1 份在卷可按，其受有期徒
    刑之執行完畢，5 年以內再犯有期徒刑以上之罪，為累犯，
    依法加重其刑。爰審酌被告前有搶奪、竊盜等前科，有臺灣
    高等法院被告前案紀錄表1 份在卷可按，素行非佳，其為圖
    己利，竟藉由販售毒品獲利，罔顧他人身心健康，對社會危
    害非輕。復衡被告自始否認犯行，未見悔意之犯後態度，然
    其販賣之數量微薄及其犯罪動機、目的、手段、智識程度、
    生活狀況等一切情狀，量處如主文所示之刑，以資儆懲。扣
    案愷他命4 包（驗前合計淨重3.3 公克，驗後合計淨重3.22
    公克）為被告所有供販賣毒品所用之物，爰依毒品危害防制
    條例第19條第1 項之規定沒收。至鑑驗耗用之毒品，既已滅
    失，自無庸宣告沒收。又扣案3,000 元，證人乙○○尚未交
    付給被告，即為警查獲，自尚非被告所有及因犯罪所得之物
    ，而不得為沒收之諭知，併予敘明。
據上論斷，應依刑事訴訟法第299 條第1 項前段，毒品危害防制
條例第4 條第3 項、第19條第1 項，刑法第11條、第47條，判決
如主文。
本案經檢察官丙○○到庭執行職務。
中    華    民    國    95    年    6     月    1     日
                  鳳山刑事第一庭審判長法  官  陳志銘
                                      法  官  林芳華
                                      法  官  林永村
以上正本證明與原本無異。
如不服本判決，應於判決送達後10日內，向本院提出上訴狀。
中    華    民    國    95    年    6     月    1     日
                                      書記官 李祥銘
附錄本案論罪法條：
毒品危害防制條例第4條
製造、運輸、販賣第一級毒品者，處死刑或無期徒刑；處無期徒
刑者，得併科新臺幣1 千萬元以下罰金。
製造、運輸、販賣第二級毒品者，處無期徒刑或7 年以上有期徒
刑，得併科新臺幣7 百萬元以下罰金。
製造、運輸、販賣第三級毒品者，處5 年以上有期徒刑，得併科
新臺幣5 百萬元以下罰金。
製造、運輸、販賣第四級毒品者，處3 年以上10年以下有期徒刑
，得併科新臺幣3 百萬元以下罰金。
製造、運輸、販賣專供製造或施用毒品之器具者，處1 年以上7
年以下有期徒刑，得併科新臺幣1 百萬元以下罰金。
前五項之未遂犯罰之。


司法院資訊處製作；財團法人民間司法改革基金會備份。
